【裁判字號】    91,上易,80
【裁判日期】    901214
【裁判案由】    背信
【裁判全文】
臺灣高等法院高雄分院刑事判決    九十一年度上易字第八號
    上  訴  人
    即  被  告 甲○○
    選任辯護人蔡進清
右上訴人因背信案件，不服臺灣高雄地方法院九十年度易字第二一三一號，中華民國
九十年十二月十四日第一審判決（起訴案號：臺灣高雄地方法院檢察署八十九年度偵
字第二六八八Ｏ號）提起上訴，本院判決如左：
    主  文
上訴駁回。
     事實及理由
一、本案經本院審理結果，認第一審判決認事用法及量刑均無不當，應予維持，並引
    用第一審判決書記載之事實、證據及理由。
二、被告上訴意旨略以被告所寫之自白書，係遭告訴人脅迫，非出於自由意思，被告
    以系爭土地貸款再投資，是根據告訴人之事前概括授權，且被告獨負家庭生計，
    如鈞院認有罪，請予減刑併宣告緩刑云云。
三、經查被告所謂被迫寫下自白書，不僅為告訴人乙○○、丁○○所否認，且被告又
    未能提出任何事證，而該自白書字跡整齊，復經被告簽名、蓋章，難認是在被脅
    迫情況下所寫，被告所謂獲告訴人授權，乃辦理貸款，亦係其片面之詞，無從採
    信，至於被告雖獨負家庭生計，但迄未與告訴人和解或賠償其損害（被告於本院
    所謂給付告訴人丁○○七百餘萬元，經告訴人稱此款是清償他筆借款，與本案無
    關；被告又謂已移轉高雄縣路竹鄉○○段土地三筆於乙○○之妻，但此筆土地係
    買賣，未能認係與本案有關之和解），此經告訴人丁○○於本院供明，本院自難
    置告訴人損失於不顧，而率予從輕量刑，故本案上訴無理由，應予駁回。
據上論斷，應依刑事訴訟法第三百六十八條、第三百七十三條，判決如主文。
本案經檢察官朱文彬到庭執行職務。
中    華    民    國     九十一     年       四       月     二   日
                              臺灣高等法院高雄分院刑事第九庭
                                  審判長法官  張明松
                                        法官  任森銓
                                        法官  江泰章
右正本證明與原本無異。
不得上訴。
                                      書記官  郭榮芳
中    華    民    國     九十一     年       四       月    三    日
                                                                  Ｄ
附件：
臺灣高雄地方法院刑事判決                          九十年度易字第二一三一號
    公  訴  人  臺灣高雄地方法院檢察署檢察官
    被      告  甲○○  男五十一歲（民國○○○年○月○○○日生）
                        住高雄市○○區○○街一六０號
                        身分證統一編號：Ｓ一0000000號
右列被告因背信案件，經檢察官提起公訴（八十九年度偵字第二六八八０號），本院
判決如左：
    主  文
甲○○為他人處理事務，意圖為自己不法之利益，而為違背任務之行為，致生損害於
本人之利益，處有期徒刑壹年。
    事  實
一、甲○○係執業代書，於民國八十六年一月間某日，與乙○○、丁○○商議，由乙○○、丁○○二人出資，由甲○○負責向法院購買拍賣之不動產，拍定後先將不
    動產之所有權登記予甲○○，再以買賣方式移轉所有權予乙○○、丁○○二人，
    並代為辦理抵押貸款先取回部分投資款，再俟機出售，如有利潤，由三人平分，
    商議既定，甲○○乃於同年月九日，以總價新臺幣（下同）一千六百六十五萬元
    ，向本院民事執行處拍得坐落高雄市楠梓區○○○○段五三六地號之土地，乙○○、丁○○依約付款，該不動產所有權乃得以登記予甲○○，惟甲○○明知該土
    地係乙○○、丁○○信託登記為其所有，其係為乙○○、丁○○處理事務之人，
    竟意圖為自己不法之利益，未依約上開不動產所有權移轉予乙○○、丁○○二人
    ，且未得乙○○、丁○○二人之同意，於同年三月四日，提供上開土地為擔保，
    向臺灣土地銀行博愛分行抵押貸款一千一百六十五萬元，並擅自以貸得款項另購
    二筆土地（坐落高雄市○○區○○段一四五七－一、一四五七－三地號土地及其
    上門牌號碼高雄市三民區○○○路一一０號十二樓之二號房屋），而違背其任務
    之行為，且致生損害於乙○○、丁○○二人。嗣經乙○○、丁○○向地政事所調
    閱土地登記簿謄本，始查悉上情。
二、案經乙○○、丁○○訴由臺灣高雄地方法院檢察署檢察官偵查起訴。
    理  由
一、訊據被告甲○○固不諱言以上開高雄市楠梓區○○○○段五三六地號之土地向臺
    灣土地銀行博愛分行辦理上揭抵押借款之事實，惟矢口否認有何背信之行為，辯
    稱：告訴人乙○○、丁○○授權伊以上開土地去貸款，並用貸款之款項購買坐落
    高雄市○○區○○段一四五七－一、一四五七－三地號土地及其上高雄市三民區
    ○○○路一一０號十二樓之二號房屋，嗣後房地產價格大跌，告訴人不甘損失，
    故不承認此授權云云。
二、惟查：(一)右開被告甲○○違背委任之事實，業據告訴人乙○○、丁○○於偵查及
    本院審理中指訴綦詳，並有被告書立之自白書一份、臺灣土地銀行借據影本一份
    、土地登記簿謄本三份在卷可稽。(二)第查，上開高雄市楠梓區○○○○段五三六
    地號土地雖登記在被告名下，但實際為告訴人乙○○、丁○○二人之資產，被告
    受告訴人之託處理該土地之所有權移轉及貸款事宜，已如前述，其應盡善丙管理
    人之義務，卻未經告訴人乙○○、丁○○二人之同意，以其名義私下向銀行貸款
    ，另行購買不動產，並登記其本人所有，顯得有不法之利益，另一方面告訴人乙○○、丁○○二人之資產卻因此產生負擔，隨時有遭債權人行庫追償之潛在危險
    性，而受有損害，被告之行為自屬背信，殆無疑義。(三)又，按共同投資不動產所
    費不貲，其中更牽涉獲利之分配或損失分擔之問題，衡諸常情，鮮有不立下書面
    契據者，被告係以代書為業，對不動產投資之認識，顯優於一般人，若其與告訴
    人間確有將貸得之款項款，繼續不動產之合意，實無不立下書面契據為憑之理。
    被告雖謂告訴人二人授權其投資之說，已為告訴人乙○○、丁○○堅詞否認，且
    無任何同意書可考，被告所辯無非係卸責之詞，不足採信。(四)綜上所述，本件事
    證已臻明確，被告之背信犯行洵堪認定，應予依法論科。
二、核被告所為係犯刑法第三百四十二條第一項之背信罪。爰審酌被告犯罪之動機、
    目的、手段、所生危害及迄今未清償銀行貸款等一切情狀，量處如主文所示之刑
    。
據上論斷，應依刑事訴訟法第二百九十九條第一項前段，刑法第三百四十二條第一項
，罰金罰鍰提高標準條例第一條前段，判決如主文。
中      華      民      國      九十      年      十二    月    十四    日
                                          臺灣高雄地方法院刑事第七庭
                                               法  官  何  秀  燕
右正本證明與原本無異。
如不服本判決，應於判決送達後十日內，向本院提出上訴狀。
                                               書記官  邱  靜  銘
中      華      民      國      九十      年      十二    月    十四    日
附錄本案判決論罪科刑之法條
中華民國刑法第三百四十二條第一項：
 (背信罪)
為他人處理事務，意圖為自己或第三人不法之利益，或損害本人之利益，
而為違背其任務之行為，致生損害於本人之財產或其他利益者，處五年以
下有期徒刑、拘役或科或併科一千元以下罰金。
前項之未遂犯罰之。


司法院資訊處製作；財團法人民間司法改革基金會備份。
